最高法院刑事判決　　　　　　　九十四年度台上字第二八一號
　　上　訴　人　甲○○
　　　　　　　　　　　　179.
　　選任辯護人　羅豐胤律師
　　　　　　　　黃靖閔律師
　　　　　　　　張慶宗律師
上列上訴人因貪污等罪案件，不服台灣高等法院台中分院中華民
國九十二年十二月二十三日第二審判決（九十二年度上訴字第六
八一號，起訴案號：台灣台中地方法院檢察署九十一年度選偵字
第二０號），提起上訴，本院判決如下：
　　主　文
上訴駁回。
    理　由
按刑事訴訟法第三百七十七條規定，上訴於第三審法院，非以判
決違背法令為理由，不得為之。是提起第三審上訴，應以原判決
違背法令為理由，係屬法定要件。如果上訴理由狀並未依據卷內
訴訟資料，具體指摘原判決不適用何種法則或如何適用不當，或
所指摘原判決違法情事，顯與法律規定得為第三審上訴理由之違
法情形，不相適合時，均應認其上訴為違背法律上之程式，予以
駁回。本件上訴人甲○○上訴意旨略稱：(一)、原判決撤銷第一審
關於上訴人部分之判決，改判論處上訴人共同連續行使偽造私文
書，足以生損害於他人；共同從事公務之人，對於主管之事務，
明知違背法令，直接圖自己不法利益，因而獲得利益罪刑，並認
上訴人所犯行使偽造私文書部分與余文章有犯意聯絡及行為分擔
，直接圖利部分與徐新來有犯意聯絡及行為分擔。而原審於審判
期日雖當庭諭知可能變更起訴法條為直接圖利罪，然並未諭知將
認定上訴人與余文章、徐新來間，就上開犯行互有犯意聯絡與行
為分擔，其對余文章、徐新來而言係屬突襲性裁判，所踐行之訴
訟程序與刑事訴訟法第九十五條之規定有違。(二)、原判決認定上
訴人與徐新來早於民國九十年十二月一日，即起意將採購茶具組
之費用隱藏在大甲鎮主席杯高爾夫球邀請賽（下稱高爾夫球邀請
賽）經費中支應。然徐新來於原審供稱：伊係於九十年十二月四
日或五日，始知大甲鎮代表會有購買三百五十組茶具組，九十年
十二月二十七日付款時始知高球賽有剩餘款等情。則徐新來如何
於九十年十二月一日，即與上訴人有共同之犯意聯絡？原判決未
說明徐新來上開供述各情，何以不能為有利於上訴人認定，於法
有違。又上訴人擔任大甲鎮民代表會主席，本即與大甲鎮各里鄰
長時有互動，上訴人前往高雄市慰問參加自強活動之大甲鎮各里
鄰長，乃理所當然，尚不得以該自強活動距鎮長選舉僅一個多月
，即認上訴人有競選動機。否則當時現任鎮長劉家賓於當時舉辦
里鄰長自強活動，豈非更有賄選動機。且大甲鎮代表會購買茶具
組之新台幣（下同）七萬元，原得在一般事務費辦理代表及里長
聯誼活動經費三十萬元項下支應，上訴人既可依法支應該七萬元
，何有計劃減省競選經費之問題。上訴人基於裁量權將剩餘節流
經費移作購買茶具組之用，並無直接圖利之故意。另高爾夫球邀
請賽係於九十年十二月十四日始舉辦，茶具組則係於九十年十二
月一日即購買，如何將採購茶具組之費用隱藏在高爾夫球邀請賽
經費中支應。原判決為不利上訴人之認定，其所為之論斷說明有
理由矛盾之違法。(三)、依原判決所為之論斷說明，高市高爾夫股
份有限公司（下稱高市公司）故意高估高爾夫球邀請賽之費用，
豈非同有犯意聯絡及行為分擔。高爾夫球邀請賽雖係於九十年十
二月十四日舉行，然預算支出必然在此之前即需編列，而高爾夫
球邀請賽於舉行前即已編列（預估）十五萬元，上訴人於九十年
十二月十九日批示時，因須支付翰青事業有限公司（下稱翰青公
司）茶具組費用七萬元，始裁量將高球賽剩餘款用以以支付茶具
組費用，上訴人並無嚴格預算概念而便宜行事，並無逃避預算監
督之直接圖利故意，徐新來、王如瑩亦證稱上訴人有裁量權，原
判決為不利上訴人之認定，於法有違。又王如瑩供稱：上訴人將
剩餘之七萬元作為支付茶具組費用有裁量權，且大甲鎮民代表會
購買三百五十組茶具組所使用之經費，原擬在辦理代表及里長聯
誼活動經費項下支應，對於公庫支出並無增加，僅核銷程序簡化
而已。原判決未說明何以王如瑩不知情，而徐新來知情，於法有
違。(四)、原判決事實欄一認定余文章於九十年十月三十日及同年
十一月十四日，分別填寫大甲鎮民代表會請求購置修理單，然大
甲鎮民代表會係於九十年十月三十一日晚上，在大甲鎮三引餐廳
辦理九十年度代表里長聯誼餐敘活動，則余文章在填寫大甲鎮德
化里老人會會員餐費請購單時，如何有偽造文書之犯意？且余文
章自承並無經驗而貪圖便利，將三引餐廳有關大甲鎮德化里及奉
化里之簽到簿，移作九十年九月二十一日鴻福海鮮小吃店餐敘費
用一萬元，及九十年十月二十日帝皇農產品展示中心（下稱帝皇
中心）餐敘費用一萬二千八百元核銷之用，上訴人對上情並無所
悉而不假思索逕為簽名，並無偽造文書之故意。原判決事實欄一
認定上訴人與余文章間，就該部分犯行互有犯意聯絡及行為分擔
，於法有違。(五)、原判決援引證人陳秀男、陳勝彬、黃定鴻、蔡
宗霖等人之供述，為認定上訴人有事實欄二所載犯行之依據。然
原審未傳喚上開證人到庭給予上訴人及其辯護人有詰問之機會，
於法有違。又上訴人曾具狀聲請原審傳訊證人葉堂發、蔡宗霖、
蔡憲龍、李憲忠、柯清江、黃定鴻、王信南、何文進、郭居安、
廖陳秋、梁福昌、王雄、趙登奇、廖嘉佐、李孫強、陳柳村、王
清彥、林正義、吳文郎等人，到庭說明是否有收受如原判決事實
欄二所載之茶具組（原審卷第一宗第二八八至二八九頁）。原審
就上情未予調查，復未說明何以不為調查之理由，於法有違。(六)
、關於原判決事實欄二部分，證人劉智慧證稱：「（估價十五萬
元）是曾俞銘要我開估價單，他說大約三百人參加的比賽，要我
預估費用多少，因為曾俞銘有跟我講說他要包場，有三百人要參
加，我們依一般比賽的經驗預估」；證人劉祥源證稱：「我們是
以人數計算，每人要多少，預估有幾人會參加，當時預估一百五
十人，我們是依五個球隊及來賓估算的。委託人沒有說要什麼樣
的獎品，獎品內容是我自己決定的。我們事先有徵詢參加的球隊
，而且我在全國高爾夫球場經營賣店，有球隊的資料」、「因為
參加的人沒那麼多，所以沒有用那麼多錢」；證人曾俞銘供稱：
「委託經費之限額為十五萬元，是依一百至二百人估算出來的，
我是跟高市公司負責球場劉祥源講的」等情。足證高爾夫球邀請
賽原來估算確為十五萬元，由上訴人裁示補助十四萬元，嗣因參
加人數減少，乃由上訴人行使裁量權將所餘七萬餘元，移為購買
茶具組之經費使用。原判決以證人劉智慧、劉祥源、曾俞銘於原
審證述各情，係屬迴護上訴人之詞為由，即認劉智慧、劉祥源、
曾俞銘證述各情，不能為有利於上訴人之認定，於法有違。又關
於原判決事實欄一部分，證人徐新來證稱：「大甲鎮代會向來慣
例，餐費核銷只要發票及收據即可，毋須檢附餐敘名單」；證人
余文章證稱：「……我問秘書為何會有這二張收據，秘書說是請
奉化里、德化里的老人會餐會收據，……我就影印之前的名冊貼
在單據上，……這二張是我後面請的，是我寫的，也是我拿出來
的」，「簽到簿名單影本是事後拿給我的，我才附上去，十月三
十日核銷時沒有該簽到簿影本。收據我是拿給王如瑩貼上去的，
她說要名單」；王如瑩證稱：「我有建議余文章事後要補名單，
附上去以後要查比較清楚，沒有附也可以」等語。足見依大甲鎮
代表會之慣例，核銷餐費無須檢附用餐人員之名單，上訴人確無
偽造如原判決事實欄一所載名冊之必要，上訴人亦不知承辦人拿
三引飲食店之簽到簿加以影印援用，原判決為不利上訴人之認定
，於法有違。(七)、原判決說明檢察官認上訴人如原判決事實欄二
所載部分，係犯貪污治罪條例第五條第一項第二款之公務員利用
職務詐取財物罪，尚有未洽，變更檢察官起訴法條，論上訴人以
共同從事公務之人，對於主管之事務，明知違背法令，直接圖自
己不法利益，因而獲得利益罪。然原審審判筆錄僅記載：法官對
被告告知其犯罪之嫌疑及所犯罪名（詳如起訴書、原審判決書所
載），而起訴書及第一審判決書均記載上訴人如原判決事實欄二
部分，所為涉犯貪污治罪條例第五條第一項第二款之公務員利用
職務詐取財物罪。原審未告知上訴人變更起訴法條，乃逕行變更
起訴法條而為不利上訴人之認定，於法有違等語。
惟查原判決認定上訴人有原判決事實欄所載之共同連續行使偽造
私文書，足以生損害於他人；共同依據法令從事公務之人員，對
於主管之事務，明知違背法令，直接圖自己不法利益，因而獲得
利益犯行，係以訊據上訴人供承於如原判決附件一、二所示之影
印簽到簿上簽名，及採購如原判決事實欄二所載之茶具組，贈與
九十年十二月四日、六日參與自強活動之大甲鎮里鄰長等人是實
，惟辯稱：依大甲鎮民代表會往例，代表會主席與老人會會員餐
敘只須索取統一發票及收據等消費單據即可核銷，不一定要檢具
用餐人員名冊，因余文章到任不久業務生疏，且未參與大甲鎮奉
化里及德化里老人會餐敘，貪圖便利而將大甲鎮民代表會九十年
度代表及里民聯誼活動簽到簿上之簽名，移植為大甲鎮奉化、德
化兩老人會用餐名單，用餐人員名單是承辦人在事後附上，上訴
人事先毫無所悉，也未對余文章為任何具體指示，上訴人一時失
察而在影印之簽到簿上簽名，並無偽造用餐名單之犯行。至於採
購茶具組部分，上訴人代表大甲鎮民代表會贈送里鄰長是公務前
往，購買茶具組的價款原得在一般事務費用項下辦理代表及里長
聯誼活動經費中支應，因為高爾夫球邀請賽原訂補助十四萬元，
預算中也編列此部分經費，但因參與人數較預期為少，僅使用獎
品五萬一千八百元及餐費一萬七千二百八十元，所餘七萬零九百
二十元經費，上訴人為求便捷乃行使裁量權，同在一般事務費用
項下，移作購買茶具組之費用，並無不法可言等語。經查大甲鎮
民代表會組員余文章係於九十年十月三十日、同年十一月四日（
按上述日期是余文章在「請求購置修理單」上記載「本件係由鈞
長採購交下辦理」、「本件係由鈞長交下辦理」等字樣所附記之
日期），檢具帝皇中心統一發票（開立日期九十年十月二十日）
，及鴻福海鮮小吃店免用統一發票收據（開立日期九十年九月二
十一日）請求開支公款，經層轉秘書徐新來、主席即上訴人判准
後，分別於九十年十月三十一日、同年十一月十四日，由王如瑩
開立第一二四００號、第一二四二五號公庫支票支應，此有扣案
之大甲鎮民代表會九十年度原始憑證請求購置修理單（編號第一
九二號、第二一四號）可證。關於開支公款之程序，並據證人王
如瑩供述明確。帝皇中心部分之第一九二號會計憑證，及鴻福海
鮮小吃店部分之第二一四號會計憑證，除在請求購置修理單上粘
貼統一發票及免用統一發票收據外，並附有如原判決附件一、二
所示之簽到簿。而卷附大甲鎮民代表會九十年度會計憑證原件，
如原判決附件一、二簽到簿上之簽名，除上訴人簽名部分使用藍
色墨水外，其餘簽名部分均呈現為影印之黑色，且除上訴人之簽
名部分外，其餘簽名字跡及位置均與編號第二一三號會計憑證（
即九十年十月三十一日，三引飲食店餐費支出二萬六千八百元部
分，下稱三引餐廳部分）所附，即大甲鎮民代表會九十年度代表
、里長聯誼活動簽到簿之內容相同。堪認帝皇中心案、鴻福海鮮
小吃店案會計憑證所附之簽到簿，除上訴人部分係上訴人親簽者
外，其餘均係影印自三引餐廳部分之簽到簿。且余文章將影印之
簽到簿交由上訴人簽名附入會計憑證，並據余文章證述明確。依
余文章於第一審及王如瑩於法務部調查局台中縣調查站（下稱台
中縣調查站）相關供述之內容，似指余文章在辦理請購之時，即
已提出上訴人簽名如原判決附件一、二所示之簽到簿。然查三引
餐廳部分之餐會係於九十年十月三十一日下午六時三十分舉行，
秘書徐新來因三引餐廳部分所簽發之本票，其發票日亦為九十年
十月三十一日，而余文章關於帝皇中心部分（即編號第一九二號
），係於三引餐廳部分餐會之前一日（即九十年十月三十日）即
已辦理請購，公庫支票更是在九十年十月三十一日即已開出。則
依常情判斷，余文章於九十年十月三十日辦理購置之時，及王如
瑩簽發公庫支票之時，顯然不可能將尚未發生的三引餐廳餐會簽
到簿影印供上訴人簽名，證人余文章、王如瑩上開相關供述之內
容，核與事實顯不相符。而參酌王如瑩於原審證稱：「沒有（指
帝皇中心案、鴻福海鮮小吃店案均沒有用餐人員名單），我可以
確定沒有用餐人員的名單，我有建議余文章事後要補名單……」
等情，足見上訴人辯稱影印之名單係事後附上一節，尚非無據，
堪認如原判決附件一、二所示之簽到簿均是余文章於公款支出後
，再影印交由上訴人簽名。如原判決附件一、二所示之簽到簿，
係影印自三引餐廳部分餐會之簽到簿（編號二一三號），而鴻福
海鮮小吃店部分（編號二一四號）、帝皇中心部分（編號第一九
二號）之餐會，則分別發生在九十年九月二十一日、同年十月二
十日，在公款支出（九十年十一月十四日、同年十月三十一日）
後，余文章持影印之餐會簽到簿供上訴人簽名時，距餐會之時間
已逾一個月以上，且簽到簿上之簽名均是影印之字跡，與一般簽
到簿均是原件形態殊異，衡情上訴人自不可能因疏失而簽名於其
上。另參酌余文章於第一審證稱：「我有向他（上訴人）說這是
你要請德化、奉化的名單（指請上訴人簽名時有說是你宴請德化
、奉化里的名單）」等語。堪認上訴人在簽寫如原判決附件一、
二所示之簽到簿時，顯然已知所簽者並非鴻福海鮮小吃店部分及
帝皇中心部分餐會之簽到名單，詎上訴人仍在影印自他處之名單
上簽名，其與余文章間就偽造用餐名單之行為，顯有犯意聯絡及
行為分擔。上訴人向翰青公司負責人林嘉謙以七萬元之價格採購
茶具組三百五十組，於九十年十二月四日、六日，分批送至高雄
市餐廳，以大甲鎮民代表會主席、副主席名義，分贈參加大甲鎮
公所舉辦之里鄰長自強活動之里、鄰長等各情，為上訴人所坦承
，並經證人林嘉謙供述明確，復有估價單及扣案之茶具組可資佐
證。台灣省台中縣大甲鎮第十四屆鎮長選舉定於九十一年一月二
十六日舉行投票，而該次鎮長投票日距大甲鎮公所里鄰長自強活
動舉辦之日不滿二月，上訴人雖否認前往高雄致贈茶具組與其競
選活動有關，然依陳秀男、陳勝彬、黃定鴻等人供述之內容，上
訴人於大甲鎮公所里鄰長自強活動之前即已積極佈署參加大甲鎮
長選舉，且上訴人前往大甲鎮公所里鄰長自強活動用餐之高雄市
餐廳，並對參與自強活動之里鄰長拉票，亦據證人即德化里里長
蔡宗霖證稱：「劉家賓及甲○○於參加自強活動前即已透過媒體
公開表明參選大甲鎮鎮長，劉家賓及甲○○在參加前述晚宴時均
曾公開要求在場之里鄰長支持……」，「……甲○○在參加前述
晚宴致詞敬酒後，即有人分送禮品給在場的里鄰長，該禮品包裝
盒蓋上貼有大甲鎮民代表會主席甲○○及副主席陳勝彬敬上之紅
色名片……」，「他（指上訴人）是在六日晚上在高雄市某飯店
用餐時有到場」、「有（上訴人在席間有要求我們支持他參選鎮
長），他說他若當選他會將自強活動辦得比這次更好」等情明確
。堪認上訴人採購之茶具組雖係以主席、副主席之名義贈與參與
自強活動之里鄰長，惟實際上係上訴人作為競選活動公關之用，
至為顯然。上訴人雖辯稱：採購茶具組部分，是因為高爾夫球邀
請賽原訂補助十四萬元，但因參與人數較預期為少，伊本於裁量
權將用餘之七萬零九百二十元，同在一般事務費用項下移作購買
茶具組之費用，並無不法可言云云。然查(1)、本件茶具組貨款支
應之相關事實依時間順序為：、九十年十二月一日，上訴人向
翰青公司林嘉謙訂購茶具組三百五十組。、九十年十二月四日
及同年月六日，翰青公司將茶具組送往高雄餐廳。、九十年十
二月十三日，曾俞銘在高市公司以大甲鎮民代表會曾俞銘之名義
，購買高球邀請賽比賽用獎品五萬一千八百元。、九十年十二
月十四日，高球邀請賽比賽當天，曾俞銘代墊餐費一萬七千二百
八十元。、九十年十二月十九日，高市公司所發「預估」獎品
費用十五萬元之函，由大甲鎮民代表會收文（大甲鎮民代表會九
十年度一般行政原始憑證編號第二四九號）。、九十年十二月
十九日，余文章在高市公司函上簽請主席核示，由上訴人批示補
助十四萬元。、九十年十二月二十日，大甲鎮民代表會發函同
意補助十四萬元。、九十一年一月二日，公庫支票票款兌現。
、九十一年一月十日，高市公司開立八萬八千二百元之支票退
還曾俞銘溢收的款項。九十一年二月五日，曾俞銘開立七萬元
支票支付翰青公司茶具組價款。由上開事實前後發生之順序可知
，高爾夫球邀請賽在九十年十二月十四日舉行，上訴人批示補助
十四萬元則在九十年十二月十九日，已為高爾夫球邀請賽舉辦完
畢後，相關高爾夫球邀請賽費用已經確定，且非無法可查，上訴
人於事後所批示之補助款竟高於實際高爾夫球邀請賽之費用，上
訴人辯稱：實際在場人數較少，經費節餘移作茶具組之用云云，
顯非事實，不足採信。(2)、依證人曾俞銘、林嘉謙、劉祥源等人
所供述之內容，堪認高爾夫球邀請賽於九十年十二月十四日舉行
之前，翰青公司即經告知要向曾俞銘收取茶具組之貨款七萬元，
秘書徐新來亦在電話中告訴曾俞銘關於翰青公司之貨款要在高爾
夫球邀請賽之經費中支出。綜上各情，堪認本件非僅不是高爾夫
球邀請賽到場人數減縮而將節餘經費移作茶具組之費用，反而是
上訴人及余新來在茶具組採購之後，刻意將茶具組之費用隱藏在
高爾夫球邀請賽之經費內支出，而故意使高市公司高估高爾夫球
邀請賽之費用，由上訴人批示補助十四萬元經費，使能涵蓋翰青
公司茶具組費用及高爾夫球邀請賽之費用，並因而導致以大甲鎮
民代表會名義採購之茶具組，其價金卻由大甲鎮代表會給付給高
市公司，高市公司再將溢收部分退回曾俞銘，再由曾俞銘開立私
人名義支票支付給翰青公司，致相關費用支應無法稽核。上訴人
上開支用公款之方式，具有逃避監督、控制之作用，使預算之監
督控制功能全失，顯非合法。上訴人辯稱：伊係行使裁量權，並
無不法云云，並非有據。至證人劉智慧於原審證稱：「（估價十
五萬元）是曾俞銘的球隊要我開估價單，他說大約有三百人參加
的比賽，要我預估費用多少，因為曾俞銘有跟我講說他要包場，
有三百人要參加，我們依一般比賽的經驗預估」；證人劉祥源於
原審證稱：「我們是以人數計算，每人要多少，預估有幾人會參
加，當時預估一百五十人，我們是依五個球隊及來賓估算的。委
託人沒有說要什麼樣的獎品，獎品內容是我自己決定的。我們事
先有徵詢參加的球隊，而且我在全國高爾夫球場經營賣店，有球
隊的資料」、「因為參加的人沒有來那麼多，所以沒有用那麼多
錢」等情，非僅與先前於調查及偵查中所供殊異，並與證人曾俞
銘所供：「是依一百至二百人」估算出經費之額度不符，劉智慧
、劉祥源、曾俞銘上開供述各情，係屬事後迥護上訴人之詞，不
足採信。另證人王如瑩供稱：上訴人為主席係機關首長，有裁量
權可以將高爾夫球賽之剩餘款支付茶具組價款云云，係屬對於裁
量權之誤解，亦不能為有利於上訴人之認定等情，予以綜合判斷
。因而撤銷第一審關於上訴人部分之判決，改判論處上訴人共同
連續行使偽造私文書，足以生損害於他人；共同從事公務之人，
對於主管之事務，明知違背法令，直接圖自己不法利益，因而獲
得利益罪刑，業已說明其所憑之證據及其認定之理由，從形式上
觀察，並無違背法令之情形。而按證據之取捨與證據之證明力如
何，均屬事實審法院得自由裁量、判斷之職權；苟其此項裁量、
判斷，並不悖乎通常一般之人日常生活經驗之定則或論理法則，
又於判決內論其何以作此判斷之心證理由者，即不得任意指摘
其為違法，而據為提起第三審上訴之合法理由。原判決綜合前述
各項證據資料，論斷說明劉智慧、劉祥源、曾俞銘等人於原審供
述各情，並不能為有利於上訴人之認定，上訴人確有前揭犯行等
情，乃其採證職權之合法行使，不容任意指為違法。原審已於審
判期日告知上訴人就行使偽造公文書、私文書及直接圖利罪併為
辯論（原審卷第二宗第一二五頁），上訴意旨未依卷內資料，而
任意指摘原審未告知上訴人所犯直接圖利罪名，並非有據。又上
訴人依原審上開告知，已能就其本件所犯充分行使防禦權，原審
縱未告知上訴人將認定上訴人與余文章、徐新來等人，分別有犯
意聯絡及行為分擔之共犯關係，亦不得任意指為違法。按有利於
被告之證據不採納及應於審判期日調查之證據，係指該證據倘予
採納或經調查所能證明者，得以推翻原審判決所確認之事實，而
得據以為不同之認定而言。如非事理所必然，或係無從調查之證
據方法，即欠缺其調查之必要性，縱未調查，或未於理由特加說
明，均與所謂無違背法令之情形不相適合。另關於犯罪之細節，
如非犯罪構成之要素，而與犯罪同一性無關者，判決書縱未記載
說明，如於判決並無影響，即無違法可言。原判決事實欄二並未
認定上訴人與徐新來，係自九十年十二月一日起互有犯意聯絡，
原判決事實欄一亦未認定余文章於填寫大甲鎮德化里老人會會員
餐費請購單時，即有偽造文書之犯意，上訴意旨(二)、(四)未依卷內
資料而任意指摘，並非有據。又徐新來如上訴意旨(二)所載供述各
情，並非即能為有利於上訴人之認定；且原判決已說明其認定上
訴人有前揭犯行，所依憑之證據及理由等情甚詳。縱認原判決就
徐新來、王如瑩相關供述各情未逐句論述說明，而有微疵，然其
於判決之結果並無影響，依刑事訴訟法第三百八十條規定，仍不
得據為合法之第三審上訴理由。按依修正後刑事訴訟法施行法第
七條之三規定：「中華民國九十二年一月十四日修正通過之刑事
訴訟法施行前，已繫屬於各級法院之案件，其以後之訴訟程序，
應依修正刑事訴訟法終結之。但修正刑事訴訟法施行前已依法定
程序進行之訴訟程序，其效力不受影響。」，而九十二年二月六
日修正公布之刑事訴訟法，業於同年九月一日施行，本件係於九
十一年三月二十二日修正刑事訴訟法施行前繫屬於第一審法院，
此有第一審法院收文章蓋於台灣台中地方法院檢察署九十一年三
月二十日中檢盛敏選偵字第二０號送審函可稽（第一審卷第一頁
），依前開法條規定，對於提起上訴之案件，於修正刑事訴訟法
施行前第一審就可得為證據之證據，已依法定程序調查者，其效
力不受影響，仍得為證據。本件證人陳秀男、陳勝彬、黃定鴻、
蔡宗霖於台中縣調查站及檢察官偵查中之供述，業經原審依法定
程序提示筆錄並告以要旨，令上訴人辯論而為合法調查（原審卷
第二宗第一一五至一一六頁），揆諸前揭說明，上開供述證據，
自有證據能力，原判決以該等證人之證詞為上訴人不利之認定，
其採證並無違法。又上訴意旨並未陳明曾如何聲請原審傳喚陳秀
男、陳勝彬、黃定鴻、蔡宗霖等人到庭調查，而原審未再傳喚陳
秀男、陳勝彬、黃定鴻、蔡宗霖等人到庭，自無從予上訴人及其
選任辯護人詰問上開證人之機會，尚難任意指為違法。另上訴人
於九十二年九月四日向原審提出之爭點整理暨辯護意旨狀，係就
本件偵辦之初查證之重點為何一節為爭辯，並非聲請傳喚葉堂發
、蔡宗霖、郭長田、蔡憲龍、李憲忠、柯清江、黃定鴻、王信南
、何文進、郭居安、廖陳秋、梁福昌、王雄、趙登奇、廖嘉佐、
李孫強、陳柳村、王清彥、林正義、吳文郎等人，到庭調查是否
有收受如原判決事實欄二所載之茶具組（原審卷第一宗第二八八
至二八九頁），上訴意旨未依卷內資料而漫事指摘，並非有據。
上訴人上訴意旨並未依據卷內資料具體指摘，徒憑己意，或就原
判決已有說明之事項，或就原審判斷證據證明力之合法職權行使
，漫指其違法，重為單純事實上之爭執，難謂係適法上訴第三審
之理由，其上訴違背法律上之程式，應予駁回。
據上論結，應依刑事訴訟法第三百九十五條前段，判決如主文。
中　　華　　民　　國　九十四　年　　一　　月　 二十   日
                      最高法院刑事第三庭
                          審判長法官  董　明　霈
                                法官  林　茂　雄
                                法官  張　祺　祥
                                法官  呂　永　福
                                法官  洪　文　章
      本件正本證明與原本無異
                                      書  記  官
中　　華　　民　　國　九十四　年　　一　　月　二十七  日
                                                      Ｃ
